【裁判字號】    98,簡上,323
【裁判日期】    981209
【裁判案由】    偽造文書等
【裁判全文】
臺灣臺北地方法院刑事判決             98年度簡上字第323號
上  訴  人  臺灣臺北地方法院檢察署檢察官
被      告  甲○○
被      告  乙○○
上列上訴人即被告因妨害自由案件，不服本院於中華民國98年7
月3 日所為98年度簡字第2536號第一審簡易判決（起訴案號：臺
灣臺北地方法院檢察署97年度偵字第5977號），本院管轄之第二
審合議庭判決如下：
    主  文
上訴駁回。
    事實及理由
一、本件經審理結果，認第一審引用起訴書所列證據，判決被告
    甲○○、乙○○二人犯刑法第216 條、第210 條行使偽造私
    文書罪，分別量處有期徒刑4 月，減為有期徒刑2 月，如易
    科罰金，並均以銀元300 元（即新台幣900 元）折算1 日，
    以及扣押其等偽造之印文、未扣案之偽造印章等情，其認事
    、用法及量刑均無不當，應予維持，並引用第一審判決書記
    載之事實、證據及理由。
二、檢察官上訴意旨略稱：被告2 人之行為，實已破壞公證制度
    之可靠性，損及交易安全；又被告遲未與告訴人達成和解，
    態度不佳，原判決僅判處上開刑期，量刑實屬過輕，尚難認
    原判決妥適，而訴請撤銷原判決等語。
三、按量刑之輕重，係屬事實審法院得依職權自由裁量之事項，
    如法院已在法律授予裁量權限內，審究刑罰規範之目的、整
    體犯罪非難評價、行為彼此間之偶發性、行為所侵害法益之
    專屬性或同一性、罪數所反映之被告人格特性與犯罪傾向、
    社會對特定犯罪處罰之期待等，為綜合判斷後為宣告刑之諭
    知，自不得任意指為違法。原審審酌被告2 人均無前科、素
    行尚稱良好，被害人何國雄並非不同意出租房屋，而係要求
    3 年換約1 次，被告2 人係為能順利與薩巴威公司簽約10年
    ，而未進一步向何國雄確認是否同意授權內容，遽爾偽造委
    託書，並簽立如附表所示之文件之犯罪動機、目的、所生危
    害，雖未就本件部分與薩巴威公司達成和解，然係因被告甲
    ○○與薩巴威公司間另有民事訴訟，被告二人之生活狀況、
    智識程度暨其等犯罪後均坦承犯行之態度等一切情狀後，就
    被告2 人所犯之罪量其刑度、減刑及定其等易科罰金之折算
    標準，依現有卷證資料，並無違背所謂內部限制、外部限制
    ，自不能因被告事後經營失敗、中年失業無力與薩巴威公司
    達成和解，即認有態度不佳而量刑過輕之情事，檢察官上訴
    指摘，應屬誤會。綜上所述，檢察官上訴容無理由，應予駁
    回。
據上論斷，依刑事訴訟法第455 條之1 第1 項、第3 項、第373
條、第368 條，判決如主文。
本案經檢察官申心蓓到庭執行職務
中    華    民    國    98    年    12    月    9    日
                    刑事第六庭  審判長法  官  張永宏
                                      法  官  雷淑雯
                                      法  官  林孟皇
本正本證明與原本無異。
本判決不得上訴。
                                      書記官  楊雅鈞
中    華    民    國    98    年    12    月    9    日
臺灣臺北地方法院刑事簡易判決          98年度簡字第2536號
公  訴  人  臺灣臺北地方法院檢察署檢察官
被      告  甲○○  男  52歲（民國○○年○月○日生）
                    身分證統一編號：Ｚ000000000號
                    住基隆市○○區○○路175號6樓
                    居臺北市○○區○○路1段282號3樓
選任辯護人  高木蘭律師
被      告  乙○○  女  54歲（民國○○年○○月○○日生）
                    身分證統一編號：Ｚ000000000號
                    住臺北市○○區○○街401巷21號3樓
上列被告等因偽造文書等案件，經檢察官提起公訴（98年度偵字
第5977號），而被告自白犯罪，本院合議庭認宜以簡易判決處刑
，裁定逕以簡易判決處刑，判決如下︰
    主  文
甲○○共同行使偽造私文書，足以生損害於他人，處有期徒刑肆
月，如易科罰金，以銀元佰元（即新台幣玖佰元）折算壹日，
減為有期徒刑貳月，如易科罰金，以銀元佰元（即新台幣玖佰
元）折算壹日。如附表所示「何國雄」印文共拾枚、未扣案偽造
之「何國雄」印章壹枚，均沒收之。
乙○○共同行使偽造私文書，足以生損害於他人，處有期徒刑肆
月，如易科罰金，以銀元佰元（即新台幣玖佰元）折算壹日，
減為有期徒刑貳月，如易科罰金，以銀元佰元（即新台幣玖佰
元）折算壹日。如附表所示「何國雄」印文共拾枚、未扣案偽造
之「何國雄」印章壹枚，均沒收之。
    事實及理由
一、本件犯罪事實、證據，除犯罪事實欄一第12行「共同基於行
    使偽造文書之犯意聯絡，為逾越上開授權範圍，先於不詳時
    點，利用不知情之刻印業者，偽刻何國雄之印章，並偽造立
    書人何國雄、日期為94年4月12日之委託書1紙，並偽造何國
    雄之印文1枚」；第20行應更正為「由乙○○持上開何國雄
    之印章，偽造何國雄之印文於如附表所示之文件後，由乙○
    ○、甲○○一同提出向不知情之民間公證人謝永誌請求辦理
    公證」；第24行補充「足生損害於何國雄、薩巴威公司及民
    間公證人謝永誌」；證據部分加列：「被告甲○○、乙○○
    於本院訊問時之自白」、「臺灣臺北地方法院所屬民間公證
    人重慶聯合事務所公證卷宗」外，餘均引用檢察官起訴書之
    記載（如附件）。
二、按被告行為後，刑法部分條文業於94年2月2日修正公布，並
    自95年7月1日起施行。按行為後法律有變更者，適用行為時
    之法律，但行為後之法律有利於行為人者，適用最有利於行
    為人之法律，現行刑法第2條第1項定有明文。此條係規範行
    為後法律變更所生新舊法律比較適用之準據法，是刑法第2
    條第1項本身雖經修正，但無比較新舊法適用之問題，應一
    律適用裁判時之現行刑法第2條第1項之規定，為「從舊從輕
    」之比較；又新舊刑法關於刑之規定，雖同採從輕主義，惟
    比較時仍應就罪刑有關之共犯、未遂犯、想像競合犯、牽連
    犯、連續犯、結合犯，以及累犯加重、自首減輕暨其他法定
    加減原因（如身分加減）與加減比例等一切情形，綜其全部
    之結果，而為比較，再適用有利於行為人之法律處斷，而不
    得一部割裂分別適用不同之新舊法（最高法院24年上字第46
    34號判例意旨、95年第8次刑事庭會議決議參照）。準此：
    修正後刑法第28條關於成立共同正犯之標準，將原來共同正
    犯之共同「實施」犯罪，改為共同「實行」犯罪，剔除完全
    未參與犯罪相關行為之「實行」的「陰謀共同正犯」及「預
    備共同正犯」，而本案被告之犯行非屬陰謀、預備共同正犯
    ，不論依修正前刑法第28條之規定，抑或修正後刑法第28條
    之規定，均構成共同正犯，刑罰規範狀態並無變更，對被告
    而言並無「有利」或「不利」之情形，依前揭座談會提案之
    同一邏輯，其刑罰規範狀態並無變更，應不生新舊法比較之
    問題，自應逕依現行有效之法律即修正後刑法第28條之規定
    ，論以共同正犯，均核先說明。
三、核被告二人所為，係犯刑法第216條、第210條之行使偽造私
    文書罪。被告二人偽刻「何國雄」印章後，進而偽造「何國
    雄」印文，而偽造如附表所示私文書之低度行為，已為行使
    偽造私文書之高度行為所吸收，不另論罪。次按刑法上所謂
    共同實施，並不以參與全部犯罪行為為必要，其分擔實施一
    部分行為者，仍屬共同正犯，有最高法院46年臺上字第1304
    號判例意旨足資參照。是被告二人就前開犯行，基於犯意聯
    絡並分擔實行犯罪，依前述說明，應以共同正犯論處。被告
    二人利用不知情之刻印業者偽造印章，為間接正犯。又公訴
    意旨雖認被告二人係為數次行使為造私文書之行為，然查，
    被告二人係於94年4月13日當日前往位於臺北市中山區○○
    ○路○段125號7樓臺灣國際專利法律事務所時，出示並製作
    如附表所示文件，業據證人謝永誌、吳婷婷證述明確，是被
    告二人應僅構成一次行使偽造私文書行為，公訴意旨認此部
    分係構成修正前刑法第56條之連續犯，稍有違誤，併此敘明
    。爰審酌被告二人均無前科、素行尚稱良好，被害人何國雄
    並非不同意出租房屋，而係要求3年換約1次，詎被告二人為
    能順利與薩巴威公司簽約10年，而未進一步向何國雄確認是
    否同意授權內容，遽爾偽造委託書，並簽立如附表所示之文
    件之犯罪動機、目的、所生危害，雖未就本案部分與薩巴威
    公司達成和解，然係因被告甲○○與薩巴威公司間另有民事
    訴訟進行中，被告二人之生活狀況、智識程度暨其等犯罪後
    均坦承犯行之態度等一切情狀，量處如主文所示之刑，以示
    懲儆。再本案被告二人之犯罪時間在96年4月24日以前，經
    核並無中華民國九十六年罪犯減刑條例第3條所定不予減刑
    或該條例第5條所定不得減刑之情形，應依該條例第2條第1
    項第3款之規定予以減刑。另修正前刑法第41條第1項前段規
    定：「犯最重本刑為五年以下有期徒刑以下之刑之罪，而受
    六個月以下有期徒刑或拘役之宣告，因身體、教育、職業、
    家庭之關係或其他正當事由，執行顯有困難者，得以一元以
    上三元以下折算一日，易科罰金。」，再被告二人行為時之
    易科罰金折算標準，修正前罰金罰鍰提高標準條例第2條前
    段規定，就其原定數額提高為100倍折算1日，則本案被告二
    人行為時之易科罰金折算標準，應以銀元100元以上，300元
    以下折算1日，經折算為新臺幣後，應以新臺幣300元以上，
    900元以下折算1日。而修正後刑法第41條第1項前段則規定
    ：「犯最重本刑為五年以下有期徒刑以下之刑之罪，而受六
    個月以下有期徒刑或拘役之宣告者，得以新臺幣一千元、二
    千元或三千元折算一日，易科罰金。」，經比較新舊法結果
    ，以行為時所適用之修正前刑法第41條第1項、修正前罰金
    罰鍰提高標準條例第2條規定較有利於被告，是依刑法第2條
    第1項前段之規定，自應適用行為時即修正前刑法第41條第1
    項前段、修正前罰金罰鍰提高標準條例第2條之規定，諭知
    被告二人易科罰金之折算標準。
四、如附表所示偽造之「何國雄」印文共10枚、未扣案偽造之「
    何國雄」印章壹枚，不問屬於犯人與否，均應依刑法第219
    條規定宣告，沒收之；至附表所示私文書均已交薩巴威公司
    及民間公證人謝永誌而行使之，非被告二人所有，不予宣告
    沒收。
五、依刑事訴訟法第449條第2項、第3項、第450條第1項、第454
    條第2項，刑法第2條第1項前段、第28條、第216條、第210
    條、第219條，修正前刑法第41條第1項前段，刑法施行法第
    1 條之1，修正前罰金罰鍰提高標準條例第2條，現行法規所
    定貨幣單位折算新台幣條例第2條，中華民國九十六年罪犯
    減刑條例第2條第1項第3款、第7條，逕以簡易判決處如主文
    所示之刑。
六、如不服本判決，得於判決書送達之翌日起10日內，以書狀敘
    述理由，向本庭提出上訴。
中    華    民    國    98    年     7    月     3    日
                  刑事第十庭  法  官    呂煜仁
上正本證明與原本無異。
如不服本判決應於收受送達後10日內向本院提出上訴書狀，並應
敘述具體理由；其未敘述上訴理由者，應於上訴期間屆滿後20日
內向本院補提理由書（均須按他造當事人之人數附繕本）「切勿
逕送上級法院」。告訴人或被害人如對於本判決不服者，應具備
理由請求檢察官上訴，其上訴期間之計算係以檢察官收受判決正
本之日期為準。
                              書記官    曹尚卿
中    華    民    國    98    年    7     月    3     日
附表：
┌─┬──────┬─────┬────────┬───────────┬─┐
│編│時間        │行使偽造文│偽造之文書      │偽造之印文、簽名及數量│備│
│號│            │書之對象  │                │                      │註│
├─┼──────┼─────┼────────┼───────────┼─┤
│1 │94年4月13日 │薩巴威公司│94年4月12日委託 │立書人「何國雄」印文1 │  │
│  │前不詳時點  │          │書              │枚                    │  │
├─┼──────┼─────┼────────┼───────────┼─┤
│2 │94年4月13日 │薩巴威公司│房屋租賃契約書  │「何國雄」印文4枚（包 │  │
│  │            │、謝永誌  │                │括騎縫處1枚、租賃期間 │  │
│  │            │          │                │處1枚、立約人甲方處1枚│  │
│  │            │          │                │、承租範圍附圖1枚）   │  │
├─┼──────┼─────┼────────┼───────────┼─┤
│3 │94年4月13日 │薩巴威公司│公證書原本      │「何國雄」印文4枚（包 │  │
│  │            │、謝永誌  │                │括騎縫處1枚、請求人之 │  │
│  │            │          │                │出租人處1枚、使用範圍 │  │
│  │            │          │                │處1枚、出租人處1枚）  │  │
├─┼──────┼─────┼────────┼───────────┼─┤
│4 │94年4月13日 │薩巴威公司│公證請求書      │出租人「何國雄」印文1 │  │
│  │            │、謝永誌  │                │枚                    │  │
└─┴──────┴─────┴────────┴───────────┴─┘
附錄法條：刑法第216條、第210條。
中華民國刑法第216條
（行使偽造變造或登載不實之文書罪）
行使第 210 條至第 215 條之文書者，依偽造、變造文書或登載
不實事項或使登載不實事項之規定處斷。
中華民國刑法第210條
（偽造變造私文書罪）
偽造、變造私文書，足以生損害於公眾或他人者，處 5 年以下有
期徒刑。

司法院資訊處製作；財團法人民間司法改革基金會備份。
